臺灣屏東地方法院民事判決　　　　　　　　96年度訴字第93號
原　　　告　賴興龍
被　　　告　甲○○
訴訟代理人　乙○○
上列當事人間請求損害賠償事件，本院於民國96年5 月25日言詞
辯論終結，判決如下：
    主  文
被告應給付原告新臺幣伍萬肆仟捌佰肆拾柒元及自民國九十六年
二月十五日起至清償日止，按週年利率百分之五計算之利息。
訴訟費用由被告負擔百分之六，餘由原告負擔。
本判決原告勝訴部分得假執行。
原告其餘假執行之聲請駁回
    事  實
一、按訴狀送達後，原告不得將原訴變更或追加他訴，但擴張或
    減縮應受判決事項之聲明者，不在此限，民事訴訟法第255
    條第1 項第3 款定有明文。本件原告起訴請求被告給付新臺
    幣（下同）900,000 元，及自起訴狀繕本送達之翌日起至清
    償日止，按年息百分之5 計算之利息；於訴狀送達後，改為
    請求被告給付894,326 元，及自起訴狀繕本送達之翌日起至
    清償日止，按年息百分之5 計算之利息，核屬民事訴訟法第
    255 條第1 項第3 款所定減縮應受判決事項之聲明，於法並
    無不合，合先敘明。
二、原告主張：被告於民國95年5 月2 日凌晨零時30分許，駕駛
    車牌號碼9295－JQ號自小客車，沿屏東縣麟洛鄉○○村○○
    路由北往南方向直行，本應注意駛至設有閃光黃燈之路口，
    不得超速行駛，反應減速接近、注意安全並小心通過，而依
    當時天候晴、夜間有照明、路面乾燥無缺陷、無障礙物且視
    距良好之情形下，並無不能注意之情事，竟疏未注意，行經
    中山路上統聯客運公司麟洛站前時，以每小時70公里的速度
    超速行駛（該路段速限為每小時50公里），撞及伊所駕駛車
    牌號碼6135－GQ號自小客車，致伊受有頭部外傷合併腦震盪
    、頸部、下背部拗扭傷及挫傷、左手左大腿挫傷及右小腿擦
    傷等傷害。爰依侵權行為之法律關係，請求被告賠償下述之
    損害：(一)醫療費用9,642 元；(二)拖吊費2,000 元；(三)減少工
    作收入8,000 元；(四)汽車修復費106,684 元；(五)代步工具租
    用費270,000 元；(六)精神慰撫金500,000 元，總計894, 326
    元。並聲明：(一)被告應給付原告894,326 元及自起訴狀繕本
    送達翌日起至清償日止，按週年利率百分之5 計算之利息；
    (二)願供擔保，請准宣告假執行。
三、被告則以：伊雖因過失撞傷原告，但原告亦與有過失，原告
    請求之金額過高等語，資為抗辯。爰聲明：原告之訴駁回。
四、下列事項為兩造所不爭執，並經本院調閱本院95年度交簡字
    第508 號刑事卷宗核對無誤，堪信為真實：
    被告於民國95年5 月2 日凌晨零時30分許，駕駛車牌號碼92
    95－JQ號自小客車，沿屏東縣麟洛鄉○○村○○路由北往南
    方向直行，本應注意駛至設有閃光黃燈之路口，不得超速行
    駛，反應減速接近、注意安全並小心通過，而依當時天候晴
    、夜間有照明、路面乾燥無缺陷、無障礙物且視距良好之情
    形下，並無不能注意之情事，竟疏未注意，行經中山路上統
    聯客運公司麟洛站前時，以每小時70公里的速度超速行駛（
    該路段速限為每小時50公里），適原告駕駛車牌號碼6135－
    GQ號自小客車，沿中山路由南往北直行至統聯客運公司麟洛
    站前欲左轉，亦未注意轉彎車應讓直行車先行，致兩車發生
    撞擊，致原告受有頭部外傷合併腦震盪、頸部、下背部拗扭
    傷及挫傷、左手左大腿挫傷及右小腿擦傷等傷害，而被告亦
    受有右膝挫傷等傷害；兩造因上開行為，經臺灣屏東地方法
    院檢察署檢察官聲請簡易判決處刑，於本院以95年度交簡字
    第508 號審理中，兩造撤回告訴，經本院為不受理判決。
五、兩造爭執事項：
  (一)兩造過失程度為何？
  (二)原告得請求被告賠償之金額為多少？
六、兩造過失程度為何？
  (一)按損害之發生或擴大，被害人與有過失者，法院得減輕賠償
    金額，或免除之，民法第217 條第1 項定有明文。
  (二)本件車禍之發生，係因被告於上開時、地，駕駛車牌號碼92
    95－JQ號自小客車，未注意駛至設有閃光黃燈之路口，不得
    超速行駛，應減速接近、注意安全並小心通過，而依當時之
    情形，並無不能注意之情事，竟疏未注意，以每小時70公里
    的速度超速行駛（該路段速限為每小時50公里），適原告駕
    駛車牌號碼6135－GQ號自小客車，亦未注意轉彎車應讓直行
    車先行，致兩車發生撞擊之事實，為兩造所不爭執。
  (三)次按閃光黃燈表示「警告」，車輛應減速接近，注意安全，
    小心通過，道路交通標誌標線號誌設置規則第211 條第2 款
    訂有明文；又行車速度，依速限標誌或標線之規定，道路交
    通安全規則第93條第1 項亦有明文。被告駕駛自小客車違反
    上開規定，因而肇事致原告受有上開傷害，且其過失與原告
    所受傷害之結果間，有相當因果關係。再汽車行駛至交岔路
    口，轉彎車應讓直行車先行，道路交通安全規則第102 條第
    1 項第7 款復有明文。倘原告依規定讓直行之被告所駕駛自
    小客車先行，將可避免遭被告駕車撞傷之結果，是原告之上
    開違規行為與本件車禍之發生具有相當因果關係，而與有過
    失。本院斟酌雙方之上開過失程度，認被告應負擔70％之過
    失責任，原告應負擔30％之過失責任。
七、原告得請求被告賠償之金額為多少？
    被告因上開過失行為不法侵害原告之身體，及損壞原告所有
    之車牌號碼6135－GQ號自小客車，事證已明確，原告主張被
    告應負賠償原告損害之責任，依民法第184 條第1 項、第19
    1 條之2 、第193 條第1 項、第195 條第1 項規定自屬有據
    。茲應審酌者，為原告所得請求被告賠償之金額，爰分述如
    下：
  (一)醫療費用部分：原告主張其因本件車禍有支出醫療費用9,64
    2 元，業據提出國仁醫院收據2 紙為證（見本院卷第7 頁）
    ，依該收據之記載，除診斷證明書費共計500 元非屬醫療所
    必要之支出外，其餘支出9,142 元，核屬醫療所必要之支出
    ，且被告對9,142 元部分之醫療費用亦不爭執（見本院卷第
    47頁），是原告請求被告賠償醫療費用部分在9,142 元範圍
    內，為有理由，逾此範圍之請求，則屬無據，應予駁回。
  (二)拖吊費部分：原告主張其因本件車禍有支出拖吊費2,000 元
    ，為被告所不爭執（見本院卷第40頁），應予准許。
  (三)減少工作收入部分：原告主張其因本件車禍住院4 日，每日
    平均工資2,000 元，共計減少工作收入8,000 元，業據提出
    診斷證明書、服務證明書、薪資證明單、華南商業銀行活期
    儲蓄存款存摺為憑（見本院卷第7 、53、57、59至63頁），
    ，且為被告所不爭執（見本院卷第66頁），應予准許。
  (四)汽車修復費部分：按負損害賠償責任者，除法律另有規定或
    契約另有訂定外，應回復他方損害發生前之原狀；因回復原
    狀而應給付金錢者，自損害發生時起，加給利息；第一項情
    形，債權人得請求支付回復原狀所必要之費用，以代回復原
    狀，民法第213 條定有明文。是本件原告請求被告支付其使
    用之車牌號碼6135 －GQ 號自小客車回復原狀所必要之費用
    ，即屬有據。惟修復補強費用計算回復原狀之金額，應扣除
    折舊（最高法院77年度第9 次民事庭會議決議參照）。查原
    告使用之車牌號碼6135－GQ號自小客車，因本件事故受損計
    支出修復費用106,684 元（零件費用為85,484元，工資為21
    ,200 元） 等情，業據原告提出簽認單、修護記錄表、作業
    記錄表為證（見本院卷第9 至15頁），且為被告所不爭執（
    見本院卷第48頁）。而原告使用之車牌號碼6135－GQ號自小
    客車係87年9 月出廠，88年7 月5 日領照，有原告提出之行
    車執照影本1 份附卷可按（見本院卷第38頁），算至95年5
    月2 日本件車禍發生時，系爭車輛使用期間已有6 年9 月又
    28日，則其零件部分，依一般社會通念，會因時間而產生價
    值之貶損，應予折舊。依營利事業所得稅結算申報查核準則
    第95條第8 項規定，提列折舊以年為計算單位，其使用期間
    未滿1 年者，按實際使用月數相當於全年之比例計算之，不
    滿1 月者，以月計。依行政院公佈之固定資產耐用年限數表
    及固定資產折舊率表，以平均法計算之，系爭車輛之耐用年
    數為5 年，每年折舊百分之20，則原告就零件部分扣除折舊
    後所得請求為28,011元【第1 年折舊85,484X0.20=17,096，
    第2 年折舊（85,484 -17,096）X 20%=13,678，元以下4 捨
    5 入，第3 年折舊（85,484-17,096-13,678）X20%=10,942
    ，第4 年折舊（85,484-17,096-13,678-10,942）X20%=8,75
    4 ，第5 年折舊（85,484-17,096-13,678-10,942-8,754 ）
    X20%=7,003，扣除折舊後殘值為85,484-17,096-13,678-10,
    942-8,754-7,003= 28,011 】，連同工資21,200元，原告得
    請求汽車之回復原狀費用應為49,211元（28,011+21,200=49
    ,211）。逾此部分之請求，為無理由，應予駁回。
  (五)代步工具租用費部分：原告主張其因本件車禍有支出代步工
    具租用費270,000 元，然為被告所否認，且原告未舉證證明
    ，自難採信。
  (六)精神慰撫金部分：按精神慰撫金之賠償須以人格權遭遇侵害
    ，使精神上受有痛苦為必要，其核給之標準固與財產上損害
    之計算不同，然非不可斟酌雙方身分資力與加害程度，及其
    他各種情形核定相當之數額，最高法院著有51年台上字第22
    3 號判例足資參照。經查，本院審酌原告為二專肄業，現於
    統聯客運公司擔任司機（見本院卷第49頁）；而被告從事殯
    葬業（見警卷第7 頁）。原告於95年之所得為343,394 元，
    名下有土地14筆財產，總額為724,991 元；另被告於95年之
    所得為56,708元，名下有土地、房屋及汽車等5 筆財產，總
    額為1,607,974 元等情，此有兩造之稅務電子閘門財產所得
    明細表附卷可稽（本院卷第19至25頁），原告因本件車禍受
    傷非重等情，如上所述，其肉體及精神尚非受有極大痛苦等
    一切具體情狀，認精神慰撫金應以10,000元為適當。
  (七)從而，原告依侵權行為之規定，得請求賠償之金額為醫療費
    用9,142 元，拖吊費2,000 元，減少工作收入8,000 元，汽
    車修復費49,211元，精神慰撫金10,000元，總計78,353元。
    惟因本件事故之發生，原告應負過失之責任比例為30％，予
    以計算後，原告得請求被告賠償之金額為54,847元（78,353
    x7/10=54,847，元以下4 捨5 入）。故原告請求被告於54,8
    47元及自起訴狀繕本送達翌日即96年2 月15日起算之法定利
    息範圍內，為有理由，應予准許；原告逾上開範圍之請求，
    則不應准許。
八、綜上所述，原告本於侵權行為之規定，請求被告給付54,847
    元及自96年2 月15日起至清償日止按週年利率百分之5 計算
    之利息，為有理由，應予准許。逾此部分之請求，則為無理
    由，應予駁回。又本件所命給付之金額及價額均未逾500,00
    0 元，併依民事訴訟法第389 條第1 項第5 款規定，依職權
    宣告假執行。原告陳明願供擔保請准宣告假執行，即無必要
    。至原告敗訴部分，其假執行之聲請已失所附麗，應駁回之
    。
九、兩造其餘攻擊或防禦方法及未經援用之證據，經本院斟酌後
    ，認均不足以影響本判決之結果，自無逐一詳予論駁之必要
    ，末此說明。
十、據上論結，本件原告之訴為一部有理由，一部無理由，依民
    事訴訟法第79條、第389 條第1 項第5 款，判決如主文。
中    華    民    國    96    年    5     月    31    日
                  民事第二庭    法  官  楊文廣
正本係照原本作成。
如不服本判決，應於送達後二十日內，向本院提出上訴狀。
                                書記官  顏子仁
中    華    民    國    96    年    5     月    31    日
